【裁判字號】    99,審易,534
【裁判日期】    990415
【裁判案由】    恐嚇取財
【裁判全文】
臺灣高雄地方法院刑事判決             99年度審易字第534號
公  訴  人  臺灣高雄地方法院檢察署檢察官
被      告  甲○○
上列被告因恐嚇取財案件，經檢察官提起公訴（98年度偵字第24
164 號），嗣被告於本院準備程序中就被訴事實為有罪之陳述，
經本院告知簡式審判程序之旨，並聽取被告與公訴人之意見後，
合議庭裁定由受命法官獨任進行簡式審判程序，判決如下：
    主  文
甲○○幫助犯恐嚇取財罪，處有期徒參月，如易科罰金，以新臺
幣壹仟元折算壹日。
    事  實
一、甲○○明知擅將私人存摺及提款卡交予他人使用，極易淪為
    歹徒恐嚇他人後，要求匯入金錢而加以提領之犯罪工具，竟
    不違背其本意，以幫助之意思，於民國97年12月17日前某日
    ，將其中華郵政股份有限公司屏東縣潮州鎮○○路郵局帳號
    0000000-0000000 號帳戶( 下稱上揭郵局帳戶) ，以不詳代
    價，出售予真實姓名年籍不詳之擄鴿集團成員使用。嗣有乙
    ○○於97年12月17日，接獲該擄鴿勒贖集團電話來電，恫稱
    需匯款到指定帳戶，否則將殺害乙○○所有並被擄獲之鴿子
    ，致乙○○心生畏懼，而於97年12月17日14時56分匯轉新臺
    幣（下同）2,000 元之金額至甲○○所開設之上開帳戶內。
    乙○○於事後察覺有異，報警循線查獲。
二、案經高雄市政府警察局三民第二分局臺灣高雄地方法院檢察
    署檢察官偵查起訴。
    理  由
一、本件被告甲○○所犯為死刑、無期徒刑、最輕本刑為3 年以
    上有期徒刑以外之罪，其於準備程序進行中，就被訴事實為
    有罪之陳述，經本院告知簡式審判程序之旨，並聽取檢察官
    及被告之意見後，合議庭裁定由受命法官獨任進行簡式審判
    程序，合先敘明。
二、上開犯罪事實，業據被告甲○○坦承不諱，核與被害人乙○
    ○於警詢、偵訊中之證述相符，並有郵政國內匯款執據、被
    告郵局帳號00000000000000開戶資料及交易明細在卷可稽，
    是本件已事證明確，被告犯行已堪認定。
三、又金融帳戶存摺、提款卡及密碼攸關存戶個人財產權益之保
    障，專有性甚高，並非一般自由流通使用之物，縱需交他人
    使用，亦必基於信賴關係或特殊事由，自不可能隨意交予他
    人任意使用，況不肖之徒為掩飾不法行徑，避免執法人員之
    追究處罰，經常利用他人帳戶作為行騙財物、恐嚇取財等犯
    罪工具之類型層出不窮，該等犯罪多係利用他人之帳戶以取
    得財物，並躲避警方追查，藉以掩蓋犯罪行為之情形，業經
    新聞及電視等大眾傳播系統多所報導，政府亦宣導民眾注意
    防範，則一般人本於生活經驗及認識，在客觀上可預見提供
    銀行帳戶供他人使用之行徑，與利用進行恐嚇取財財產性犯
    罪之工具有密切關聯，而被告為身心健全、智識程度為一般
    程度之成年人，並非年幼無知或與社會隔絕之人，依其智識
    能力及社會生活經驗，既已自承有申請銀行帳戶事實，卻以
    不詳金額之代價交付他人，進而遭作為恐嚇取財匯款工具使
    用，其對將有可能會被作為實行財產犯罪之工具一事應有所
    預見，仍不違背本意，任由他人利用，自有幫助他人犯恐嚇
    取財罪之犯意甚明。從而，本案事證明確，被告犯行洵堪認
    定，應依法論科。
四、按刑法上之幫助犯，係對於犯罪與正犯有共同之認識，而以
    幫助之意思，對於正犯資以助力，而未參與實施犯罪之行為
    者而言（最高法院75年度台上字第1509號、88年度台上字第
    1270號判決亦同此意旨）。是以，如未參與實施犯罪構成要
    件之行為，且係出於幫助之意思提供助力，即屬幫助犯，而
    非共同正犯。本件被告僅係提供銀行帳戶存摺、提款卡暨印
    章、密碼，並未實際參與恐嚇取財過程，是其所為僅屬幫助
    不詳人士恐嚇取財犯罪之遂行，故核被告所為，係犯刑法第
    30條第1 項、第346 條第1 項幫助恐嚇取財既遂罪。被告幫
    助他人犯恐嚇取財罪，為幫助犯，應依刑法第30條第2 項之
    規定，依正犯之刑減輕之。
五、爰審酌被告明知現今擄鴿勒贖集團猖獗，仍提供其所申請之
    郵局帳戶存摺、提款卡及密碼予擄鴿勒贖集團成員使用，除
    使被害人受有損害，並造成國家查緝犯罪之困難，嚴重破壞
    社會治安，助長社會犯罪風氣，更造成被害人求償上之困難
    ，所為實不足取，惟念被告犯後坦承犯行，態度尚可，被告
    甲○○並無前科，有臺灣高等法院被告前案紀錄表在卷可稽
    ，其出賣帳戶所獲得之金額非鉅等一切情狀，爰量處如主文
    所示之刑，並斟酌被告之家庭經濟各情，諭知以1,000 元折
    算1 日之易科罰金折算標準。
據上論斷，應依刑事訴訟法第273 條之1 第1 項、第284 條之1
、第299 條第1 項前段，刑法第346 條第1 項、第30條第1 項前
段、第41條第1 項前段，刑法施行法第1 條之1 ，判決如主文。
本案經檢察官陳建州到庭執行職務。
中    華    民    國    99    年     4    月    15    日
                  刑事第十庭    法  官  曾子珍
以上正本證明與原本無異。
如不服本判決應於收受判決後10日內向本院提出上訴書狀，並應
敘述具體理由。其未敘述上訴理由者，應於上訴期間屆滿後20日
內向本院補提理由書(均須按他造當事人之人數附繕本)「切勿逕
送上級法院」。
中    華    民    國    99    年     4    月    15    日
                                書記官  李承悌
附錄本案論罪科刑法條：
中華民國刑法第346條
（恐嚇取財罪）
意圖為自己或第三人不法之所有，以恐嚇使人將本人或第三人之
物交付者，處6 月以上5 年以下有期徒刑，得併科1 千元以下罰
金。
以前項方法得財產上不法之利益，或使第三人得之者，亦同。
前二項之未遂犯罰之。
中華民國刑法第30條
（幫助犯及其處罰）
幫助他人實行犯罪行為者，為幫助犯。雖他人不知幫助之情者，
亦同。
幫助犯之處罰，得按正犯之刑減輕之。

司法院資訊處製作；財團法人民間司法改革基金會備份。
